臺灣臺北地方法院刑事判決　　　　　　 95年度交易字第810號
公　訴　人　臺灣臺北地方法院檢察署檢察官
被　　　告　乙○○
上列被告因過失傷害案件，經檢察官提起公訴（九十五年度偵字
第二二三六二號），本院判決如下：
    主    文
乙○○因過失傷害人，處有期徒刑月，如易科罰金，以新臺幣
壹仟元折算壹日。
    犯罪事實
一、乙○○於民國九十五年七月十二日上午八時五十分，騎乘車
    牌號碼Ｆ三三—三三二號重型機車，沿臺北市○○區○○街
    由西往東方向行駛，行經臺北市○○區○○街一巷巷口前，
    欲迴車至對向車道路邊停車時，原應注意汽車迴車前，應暫
    停並顯示左轉燈光或手勢，看清無來往車輛，始得迴轉，而
    依當時情形為天候雨，日間自然光線充足，道路路面狀況濕
    潤、無缺陷、無障礙物，且視距良好之市區○○道路，並無
    不能注意之情事，竟疏未注意，貿然左轉，適有甲○○騎乘
    車牌號碼Ｎ三五—○九○號重型機車，沿臺北市○○區○○
    街由東往西方向行駛至該處，因而閃避不及，致使甲○○騎
    乘之重型機車前車頭擦撞乙○○騎乘之重型機車右後側擋泥
    板，造成甲○○人、車倒地，甲○○因而受有左肱骨大粗隆
    撕裂性骨折、左臉擦傷二乘二公分及左膝擦傷三乘三公分之
    傷害。嗣經路人報警處理，於前往處理車禍事故之警員盧正
    忠到達現場處理時，乙○○在場並於有偵查權限之警員未發
    覺其姓名與犯罪情節之前，主動供出自己之年籍與肇事經過
    而接受裁判。
二、案經甲○○訴由臺北市政府警察局中山分局報請臺灣臺北地
    方法院檢察署檢察官偵查起訴。
    理    由
壹、證據能力部分：
    按被告以外之人於審判外之言詞或書面陳述，除法律有規定
    者外，不得作為證據。被告以外之人於審判外之陳述，雖不
    符前四條之規定，而經當事人於審判程序同意做為證據，法
    院審酌該言詞陳述或書面陳述作成時之情況，認為適當者，
    亦得為證據。當事人、代理人或辯護人於法院調查證據時，
    知有刑事訴訟法第一百五十九條第一項不得為證據之情形，
    而未於言詞辯論終結前聲明異議者，視為有前項之同意，刑
    事訴訟法第一百五十九條第一項、第一百五十九條之五分別
    定有明文。經查：本案卷附由臺北市政府警察局交通警察大
    隊中山分隊警員盧正忠於肇事現場所繪製之道路交通事故現
    場圖、道路交通事故調查報告表（一）、（二）、臺北市政
    府警察局中山分局交通分隊道路交通事故補充資料表、臺北
    市政府警察局中山分局交通分隊交通事故談話紀錄表、臺北
    市○○○○○道路交通事故肇事人自首情形紀錄表、照片七
    幀、臺北市政府警察局交通警察大隊道路交通事故初步分析
    研判表及告訴人甲○○所提出之馬偕紀念醫院甲種診斷證明
    書等證據，固均屬被告乙○○以外之人於審判外之言詞、書
    面陳述，惟檢察官及被告均未於本院言詞辯論終結前，對上
    開證據之證據能力聲明異議，本院審酌上開證據均具有相當
    之中立性，作成過程並無不適當之情形，客觀上亦無不可信
    之情況，作為被告是否犯罪之證據，應屬適當，依刑事訴訟
    法第一百五十九條之五第二項規定，均得作為證據，先予敘
    明。
貳、實體部分：
  一、訊據被告固坦承其於上揭時間、地點，貿然左轉，適有告
      訴人騎乘上開重型機車至該處，因而閃避不及，致使告訴
      人騎乘之重型機車前車頭擦撞其騎乘之重型機車右後側擋
      泥板，告訴人人、車倒地，造成告訴人受有傷害之事實，
      惟辯稱：伊要左轉時，有衡量對向車道之車輛距離伊尚有
      三、四十公尺，但告訴人當天車速過快，沒有減速，才導
      致本件車禍發生云云。經查：
  （一）被告於前揭時間、地點，騎乘上開重型機車，沿臺北市
        中山區○○街由西往東方向行駛，行經臺北市○○區○
        ○街一巷巷口前，欲迴車至對向車道路邊停車時，貿然
        左轉，適有告訴人騎乘上開重型機車，沿臺北市○○區
        ○○街由東往西方向行駛至該處，因而閃避不及，致使
        告訴人騎乘之重型機車前車頭擦撞被告騎乘之重型機車
        右後側擋泥板，造成告訴人人、車倒地，告訴人因而受
        有左肱骨大粗隆撕裂性骨折、左臉擦傷二乘二公分及左
        膝擦傷三乘三公分之傷害等事實，業據被告於本院審理
        中供認屬實，核與告訴人於本院九十六年二月十三日審
        判期日中以證人身分到庭結證稱：九十五年七月十二日
        上午八時五十分左右，伊人行經農安街一巷口時，被告
        從對面車道違規左轉，讓伊被他後面擋泥板閃到，車禍
        後，伊有被送至馬偕醫院就醫等語相符，並有道路交通
        事故現場圖、道路交通事故調查報告表（一）、（二）
        、臺北市政府警察局中山分局交通分隊道路交通事故補
        充資料表、臺北市政府警察局中山分局交通分隊交通事
        故談話紀錄表、臺北市○○○○○道路交通事故肇事人
        自首情形紀錄表、照片七幀、臺北市政府警察局交通警
        察大隊道路交通事故初步分析研判表及及告訴人甲○○
        所提出之馬偕紀念醫院甲種診斷證明書、現場圖等件在
        卷可稽，足徵被告任意性自白與事實相符，應堪採信。
  （二）被告雖辯稱：伊要左轉時，有衡量對向車道之車輛距離
        伊尚有三、四十公尺，但告訴人當天車速過快，沒有減
        速，才導致本件車禍發生云云。惟按行車速度，依速限
        標誌或標線之規定，無標誌或標線者，行車時速不得超
        過五十公里公里，道路交通安全規則第九十三條第一項
        第一款前段定有明文。經查，告訴人於本院前開審判期
        日中以證人身分到庭結證稱：伊當時車流方向是直行，
        並未預期會有人違規左轉，所以伊車速一直維持大約三
        、四十公里，並沒有加速、減速等語，參酌卷附之道路
        交通事故現場圖、臺北市政府警察局中山分局交通分隊
        道路交通事故補充資料表及照片七幀等件所示，本件事
        故發生後，告訴人所騎乘之車牌號碼Ｎ三五—○九○號
        重型機車之刮地痕僅有二點二公尺，左側車身因倒地有
        擦痕、左前後視鏡內側變形，而被告所騎乘之車牌號碼
        Ｆ三三—三三二號重型機車僅在右後側大牌擋泥板有擦
        痕等情形，足認告訴人於事故發生時之車速應未超過時
        速五十公里，是被告辯稱告訴人車速過快一情，顯屬事
        後卸責之詞，不足採信。
  （三）按分向限制線，用以劃分路面成雙向車道，禁止車輛跨
        越行駛，並不得迴轉。本標線為雙黃實線，線寬及間隔
        均為一○公分。除交岔路口或允許車輛迴轉路段外，均
        整段劃設之；行車分向線，用以劃分路面成雙向車道，
        指示車輛駕駛人靠右行車，分向行駛。本標線為黃虛線
        ，道路交通標誌標線號誌設置規則第一百六十五條第一
        項、第二項、第一百八十一條第一項、第二項前段分別
        定有明文。告訴人於本院上開審理期日中固到庭證稱：
        被告當時騎在農安街上，要左轉闖進農安街一巷之單行
        道，伊在農安街一巷口與農安街黃線區域上，跟被告發
        生車禍云云。惟查，被告於警詢、偵查及本院審理時均
        供承：伊當時左轉準備要將機車停放在農安街上旁邊的
        機車停車格內等語，參酌卷附之道路交通事故現場圖、
        照片及告訴人於本院上開審判期日中當庭繪製之現場圖
        所示，足認被告當天騎乘重型機車，沿臺北市○○區○
        ○街由西往東方向行駛，應係行經臺北市○○區○○街
        一巷巷口前，欲迴車至對向車道路邊停車而左轉，而非
        係在臺北市○○區○○街與農安街一巷之交岔路口左轉
        ，欲進入農安街一巷內，是告訴人此部分指訴，容有誤
        會。再者，本件案發地點既係在臺北市○○區○○街與
        農安街一巷巷口前之農安街上，而非在臺北市○○區○
        ○街與農安街一巷之交岔路口，已如前述，且案發地點
        之農安街上係繪製屬行車分向線之黃虛線，並非屬分向
        限制線之雙黃實線一節，亦有道路交通事故現場圖及照
        片等件附卷足稽，足認被告並無違反車輛在未劃設慢車
        道之雙向二車道行駛時，在劃有方向限制線之路段，不
        得駛入來車之車道內及車輛行駛至交岔路口，左轉彎時
        ，應距交岔路口三十公尺前顯示方向燈或手勢，行至交
        岔路口中心處左轉，並不得佔用來車道搶先左轉，轉彎
        車應讓直行車先行等規定，公訴人認被告有違反車輛行
        駛於劃有分向限制線之路段，不得駛入來車之車道內，
        且車輛左轉彎時，須顯示方向燈或手勢，不得佔用來車
        道搶先左轉，並應讓直行車先行之過失，顯有誤會，應
        予更正。
  （四）按汽車迴車前，應暫停並顯示左轉燈光或手勢，看清無
        來往車輛，並注意行人通過，始得迴轉，道路交通安全
        規則第一百零六條第五款定有明文。本件被告為重型機
        車駕駛人，於上開時間、地點，騎乘重型機車行經臺北
        市○○區○○街一巷巷口前，欲迴車至對向車道路邊停
        車時，自應遵守前揭道路交通安全規則之規定，且依當
        時情形為天候雨，日間自然光線充足，道路路面狀況濕
        潤、無缺陷、無障礙物，且視距良好之市區○○道路，
        並無不能注意之情事，竟疏未注意，貿然左轉，致使告
        訴人騎乘之重型機車前車頭擦撞其騎乘之重型機車右後
        側擋泥板，其對本件事故之發生有過失甚為明確。又告
        訴人所受左肱骨大粗隆撕裂性骨折、左臉擦傷二乘二公
        分及左膝擦傷三乘三公分之傷害一情，有告訴人所提出
        之馬偕紀念醫院甲種診斷證明書一份在卷可參，而其前
        開所受之傷害與被告之過失間亦有相當因果關係，是被
        告因過失傷害人之犯行，洵堪認定，應依法論科。
  （五）綜上所述，本件事證明確，被告過失傷害犯行堪以認定
        ，應依法論科。
  二、核被告所為，係犯刑法第二百八十四條第一項前段過失傷
      害罪。被告於肇事後，警員前往現場處理時，在其上開犯
      行未為任何有偵查犯罪職權之公務員已知悉前，不逃避接
      受裁判而當場向警員自首，承認其為肇事人一節，有記載
      被告自首情形之臺北市○○○○○道路交通事故肇事人自
      首情形紀錄表一紙附卷可稽，是被告既已向該管公務員申
      述犯罪事實，而不逃避接受裁判，已合於刑法第六十二條
      前段所定對於未發覺之犯罪自首而接受裁判之要件，依該
      條規定減輕其刑。爰審酌被告並無前科，素行良好，此有
      臺灣高等法院被告前案紀錄表一份在卷可憑，因一時貪便
      ，疏未遵守道路交通安全規則因而肇事，對告訴人所造成
      之傷害非輕，犯罪後固坦承犯行，惟猶執前詞狡辯卸責，
      顯非全然已知悔改，且迄今亦未與告訴人就民事賠償達成
      和解等一切情狀，量處如主文所示之刑，並諭知易科罰金
      之折算標準，以資懲儆。
據上論斷，依刑事訴訟法第二百九十九條第一項前段，刑法第二
百八十四條第一項前段、第六十二條前段、第四十一條第一項前
段，刑法施行法第一條之一，判決如主文。
本件經檢察官陳清茂到庭執行職務
中　　華　　民　　國　九十六　年　　三　　月　　五  　日
                    臺灣臺北地方法院交通法庭
                        審判長法　官  吳孟良
                              法　官  沈君玲
                              法　官  雷淑雯
以上正本證明與原本無異。
如不服本判決，應於判決送達後十日內，向本院提出上訴狀（應
抄附繕本）。告訴人或被害人如對於本判決不服者，應具備理由
請求檢察官上訴，其上訴期間之計算係以檢察官收受判決正本之
日期為準。
中　　華　　民　　國　九十六　年　　三　　月　　五  　日
                              書記官  陳弘文
附錄本案所犯法條全文：
刑法第二百八十四條
因過失傷害人者，處六月以下有期徒刑、拘役或五百元以下罰金
，致重傷者，處一年以下有期徒刑、拘役或五百元以下罰金。
從事業務之人，因業務上之過失傷害人者，處一年以下有期徒刑
、拘役或一千元以下罰金，致重傷者，處三年以下有期徒刑、拘
役或二千元以下罰金。
